高雄高等行政法院判決
　　　　　　　　　　　　　　　　　　　93年度訴字第 779號
　　　　　　　　　　　　　　　.
原　　　告　請問廣告股份有限公司
代　表　人　甲○
訴訟代理人　丁○○
被　　　告　嘉義縣政府
代　表　人　乙○○　縣長
訴訟代理人　丙○○
上列當事人間因建築法事件，原告不服內政部中華民國93年8月2
日台內訴字第0930005318號訴願決定，提起行政訴訟。本院判決
如下：
    主  文
原告之訴駁回。
訴訟費用由原告負擔。
    事  實
甲、事實概要：
    緣原告未經申請許可，擅自於距離國道高速公路一號 271公
    里 541公尺處南下側路權外約60公尺處設置Ｔ霸廣告看板，
    經交通部臺灣區○道○○○路局南區工程處（以下簡稱高速
    公路局南區工程處）於民國（下同）92年10月21日、11月 7
    日及11月10日分別檢送違規樹立廣告查報表、照片等資料函
    送被告處理。被告審理結果，以92年10月28日府工使字第09
    20129281號函通知原告於92年11月30日前自行拆除，復於92
    年11月13日以府工使字第0920136592號函通知原告於文到一
    星期內自行拆除，惟原告均未拆除。被告乃以93年2月4日府
    工使字第0930013141號函檢送同文號處分書裁處原告新台幣
    （下同）40,000元罰鍰，並限於一個月內自行拆除。原告不
    服，提起訴願，亦遭決定駁回，遂提起本件行政訴訟。
二、兩造之聲明：
  (一)原告聲明求為判決：
    (1)訴願決定及原處分均撤銷。
    (2)訴訟費用由被告負擔。
  (二)被告聲明求為判決：
    如主文所示。
三、兩造主張之理由：
甲、原告主張之理由：
  1.依建築法第97條之3之規定，廣告物需達建築法第97條之3第
    1項規定之一定規模以上，方需依同條第2項規定向主管建築
    機關申請審查許可。若在一定規模以下，則依同條第 1項規
    定，得免申請雜項執照，其管理並得簡化，不適用本法全部
    或一部分之規定。又所謂「一定規模」，依同條第 3項規定
    ，係由中央主管建築機關定之，然「招牌廣告及樹立廣告管
    理辦法」草案現正處於立法程序中，即尚未完成立法，故本
    件系爭廣告物究為「一定規模以下或以上」，是否應經主管
    建築機關申請審查許可，因「招牌廣告及樹立廣告管理辦法
    」尚未完成立法而無所依據。是被告並無依據用以認定本件
    系爭廣告物究為「一定規模以下或以上」，即率爾處原告罰
    鍰，並命應於一個月內拆除完畢，於法不合。
  2.原處分未說明亦未證明本件廣告物有拆除之必要，按建築法
    第95條之 3後段雖規定「必要時，得命其限期自行拆除其招
    牌廣告或樹立廣告」，惟所謂該「必要時」係指廣告物已致
    生公共危險或有致生重大公共危險之虞時。而本件廣告物已
    設置多時，並無致生公共危險之事實，亦無致生重大公共危
    險之虞，原處分並未說明何以要拆除系爭廣告物，是否具備
    建築法第95條之 3後段所規定「必要時」之要件，顯然有不
    備理由之瑕疵。
乙、被告答辯之理由：
  1.查本案廣告物依「公路兩側公私有建築物與廣告物禁建限建
    辦法」第3條規定，屬高速公路兩側路權邊界外200公尺範圍
    內，另依同辦法第 6條規定，禁建範圍內不得建築及設置廣
    告物，又依建築法97條之3第2項規定，未向主管機關申請審
    查許可而擅自設置，不管規模如何即屬違法。原告所稱一定
    規模以下之招牌廣告，得免申請雜照，但仍應申請審查許可
    ，何況該廣告招牌體積巨大，顯非一定規模以下。
  2.本案前經高速公路局南區工程處函請原告限期自行拆除未果
    ，嗣又經被告二次通知其拆除，原告均未置理，被告依內政
    部92年11月10日台內營字第0920089548號函示「高速公路兩
    側大型廣告物拆除及防止拆後重建作業計畫」之處理原則，
    依建築法第95條之3處以罰鍰，並無不當。
  理  由
一、按「本法修正施行後，違反第九十七條之三第二項規定，未
    申請審查許可，擅自設置招牌廣告或樹立廣告者，處建築物
    所有權人、土地所有權人或使用人新臺幣四萬元以上二十萬
    元以下罰鍰，並限期改善或補辦手續，屆期仍未改善或補辦
    手續者，得連續處罰。必要時，得命其限期自行拆除其招牌
    廣告或樹立廣告。」、「一定規模以下之招牌廣告及樹立廣
    告，得免申請雜項執照。其管理並得簡化，不適用本法全部
    或一部之規定。招牌廣告及樹立廣告之設置，應向直轄市、
    縣（市）主管建築機關申請審查許可，直轄市、縣（市）主
    管建築機關得委託相關專業團體審查，其審查費用由申請人
    負擔。前二項招牌廣告及樹立廣告之一定規模、申請審查許
    可程序、施工及使用等事項之管理辦法，由中央主管建築機
    關定之。」分別為建築法第95條之3及第97條之3第1、2 、3
    項定有明文。又「高速公路兩側禁止設置樹立廣告之範圍，
    除左列路段為路權邊界外五十公尺以內地區○○○路權邊界
    外二百公尺以內地區為限﹕一銜接國際機場之高速公路，自
    機場銜接處起三公里內之路段。二與地方道路銜接之交流道
    路段。三與省道或縣道立體交會之高速公路路段。四毗鄰工
    業區○○○○路路段。」復為公路兩側公私有建築物與廣告
    物禁建限建辦法第3條第3項所明定。
二、原告未經申請許可，擅自於距離國道高速公路一號 271公里
    541 公尺處南下側路權外約60公尺處設置Ｔ霸廣告看板，經
    高速公路局南區工程處查獲，分別以92年10月21日南工字第
    0920009576－1號函、92年11月 7日南工字第0920010137－1
    號函及92年11月10日南工字第 092001090號函檢送違規樹立
    廣告查報表、照片等資料，並請被告依建築法有關規定處理
    等情，此有高速公路局南區工程處92年10月14日違反樹立廣
    告物查報表、92年11月10日南工字第0920010190號函及現場
    照片影本附於訴願卷內可稽，並為原告所不爭執，原告違規
    事實洵堪認定。被告以原告違反公路兩側公私有建築物與廣
    告物禁建限建辦法第3條第3項及建築法第97條之3 規定，乃
    依建築法第95條之3規定，以93年2月4日府工使字第0930013
    141號函檢附同文號處分書裁處原告 40,000元罰鍰，並限於
    一個月內拆除完畢，揆諸首揭規定，原處分並無違誤。
三、原告雖主張依建築法第97條之3第1項之規定，廣告物需達一
    定規模以上，方需依同條第 2項規定向主管建築機關申請審
    查許可。而所謂「一定規模」，依同條第 3項規定，係由中
    央主管建築機關定之，然「招牌廣告及樹立廣告管理辦法」
    迄今尚未完成立法而無所依據，被告率爾依同法第95條之 3
    規定處原告罰鍰，並命限期拆除完畢，於法不合。又建築法
    第95條之3 後段雖規定「必要時，得命其限期自行拆除其招
    牌廣告或樹立廣告」，惟所謂該「必要時」，乃係指廣告物
    已致生公共危險或有致生重大公共危險之虞之情形。惟原處
    分並未說明何以要拆除系爭廣告物，顯然有不備理由之瑕疵
    云云。惟查：
    1.建築法第95條之3及第97條之3係於92年6月5日公布增訂之
      條文，茲依第97條之3第1項規定，一定規模以下之招牌廣
      告及樹立廣告，固可免申請雜項執照，惟依同條第 2項規
      定，舉凡招牌廣告及樹立廣告之設置，不論規模如何，皆
      應向直轄市、縣（市）主管建築機關申請審查許可。抑且
      ，凡未經申請審查許可而擅自設置招牌廣告或樹立廣告者
      ，參諸同法第95條之 3規定，即屬違規行為而應科處罰鍰
      ，必要時，並得命其限期自行拆除其招牌廣告或樹立廣告
      。經查，原告於距離國道高速公路一號271公里541公尺處
      南下側路權外約60公尺處設置Ｔ霸廣告看板，其設置地點
      ，不惟係位處於「公路兩側公私有建築物與廣告物禁建限
      建辦法」第3條第3項所規定之高速公路兩側禁止設置樹立
      廣告範圍之內，且亦未事先向被告申請樹立廣告之許可，
      即擅自於上開地點設置Ｔ霸廣告看板，其已違反建築法第
      97條之3第2項規定甚明。至原告所設置之系爭Ｔ霸廣告看
      板，其規格大小是否已達一定規模以上之標準，縱中央主
      管機關迄未就招牌廣告及樹立廣告之一定規模、施工及使
      用等事項訂立相關之管理辦法，然此亦僅涉及是否得免申
      請雜項執照之問題而已，核與廣告之設置事前應向被告申
      請審查許可乙事無關。原告將設置廣告申請審查許可與得
      否免申請雜項執照混為一談，顯係對法令之誤解。其上開
      主張，自不足採。
    2.至建築法第95條之3後段雖規定對違反第97條之3第 2項規
      定，未申請審查許可，擅自設置招牌廣告或樹立廣告者，
      直轄市、縣（市）主管建築機關於「必要時，得命其限期
      自行拆除其招牌廣告或樹立廣告。」惟是否必要命其拆除
      ，主管機關於行使裁量權時，自應就廣告之設置或樹立是
      否足以影響行車安全、都市景觀及有無改善之可能性而作
      綜合之考量。查原告於上述地點設置Ｔ霸廣告看板，不惟
      違反「公路兩側公私有建築物與廣告物禁建限建辦法」第
      3條第3項之規定，且依卷附之照片觀之，系爭廣告看板面
      積鉅大，對行駛於高速公路之車輛駕駛人易分散其注意力
      ，而影響行車之安全；且大幅之廣大內容，亦足以破壞市
      容之觀瞻，因此，原處分於對原告除科處罰鍰外，並引據
      建築法第95條之 3條文內容，限原告於一個月內自行拆除
      ，依法尚無不合。是原告上揭所訴，亦非可採。
四、綜上所述，原告之主張均不可採。被告以原告在上述地點設
    置Ｔ霸廣告看板，違反「公路兩側公私有建築物與廣告物禁
　　建限建辦法」第3條第3項之規定，且未依建築法97條之3第2
　　項規定向主管機關申請審查許可而擅自設置，乃依同法第95
    條之3規定對原告裁處 40,000元罰鍰，並限於一個月內自行
    拆除，認事用法，洵無違誤。訴願決定予以維持，亦無不合
    。原告訴請撤銷為無理由，應予駁回。又本件事證已臻明確
    ，兩造其餘陳述主張於本件判決結果不生影響，即無逐一論
    述之必要，附此敘明。
五、據上論結，本件原告之訴為無理由，依行政訴訟法第195條
    第1項後段、第98條第3項前段，判決如主文。
中    華    民    國    94    年     3    月    24    日
                  第三庭審判長法  官   江幸垠
                              法  官   戴見草
                              法  官   邱政強
以上正本係照原本作成。
如不服本判決，應於判決送達後20日內向本院提出上訴書狀，其
未表明上訴理由者，應於提起上訴後20日內向本院提出上訴理由
書（須按對造人數附繕本）；如於本判決宣示或公告後送達前提
起上訴者，應於判決送達後20日內補提上訴理由書（須附繕本）
。未表明上訴理由者，逕以裁定駁回。
提起上訴應預繳送達用雙掛號郵票7份（每份34元）。
中　　華　　民　　國　　94　　年　 　3　　月　 24  　 日
                              書記官   藍慶道
